台灣高等法院刑事判決　　　　　　　　　　　　　九十一年度上易字第二五六五號
　　上　訴　人
　　即　被　告　甲○○　男　民.
　　選任辯護人　紀亙彥律師
右上訴人因侵占案件，不服台灣桃園地方法院九十年度易字第一九八號，中華民國
九十一年五月二十三日第一審判決（起訴案號：臺灣桃園地方法院檢察署八十九年度
偵字第一○七二七號），提起上訴，本院判決如左：
        主  文
原判決關於甲○○部分撤銷。
甲○○意圖為自己不法之所有，而侵占對於業務上所持有之物，處有期徒刑陸月，如
易科罰金，以佰元折算壹日。
        事  實
一、甲○○因經營理髮廳資金不足，乃邀請乙○○、戊○○二人投資，承租桃園縣龍
    潭鄉○○路五二五號，合夥經營佳再來理髮廳。民國八十九年三月十五日乙○○
    、戊○○各投資新台幣（下同）二十五萬元，用以購買店內器具即理髮材料一批
    、理髮椅數張、電爐一個、毛巾烘熱機一台、中古電視二台、冰箱一台、洗衣機
    一台、飲水機一台、音響一組、電話一具、吸塵器一台、電鍋一個、冷氣機一台
    、水槽一個等物及安裝玻璃、招牌、信號燈、自動門、有線電視、其他裝潢、印
    製名片以及房屋押租金等。約定由獲利中各撥百分之三十予乙○○、戊○○，每
    月十五日、三十日對帳及支付獲利。戊○○另提供其所有之沙發一組予甲○○置
    於店內使用。八十九年三月十五日甲○○將店內之理髮材料暨上列可拆卸、搬運
    之器具以及戊○○之沙發一組等物，悉數搬離，予以侵占入己。同年六月初，在
    桃園縣平鎮市○○路租得處所，另自行經營寶來理髮廳，將侵占之物供己營業使
    用。
二、案經被害人乙○○、戊○○訴由桃園縣警察局平鎮局報請臺灣桃園地方法院檢察
    署檢察官偵查起訴。
        理  由
一、訊據上訴人即被告甲○○對其邀請告訴人乙○○、戊○○租屋合夥經營佳再來理
    髮廳，嗣將合夥財產及告訴人戊○○提供之沙發一組搬離原承租處所，另行在桃
    園縣平鎮市○○路租屋經營寶來理髮廳使用等情，固不諱言，惟矢口否認有侵占
    犯行，辯稱：因佳再來理髮廳之房東解除租約，而要其搬家，告訴人原有意在同
    址自行繼續經營，惟房東無法聯絡其人，渠不得已乃將店內生財器物搬離，將房
    屋返還房東，搬離後將先財器物暫寄友人住處，後來另租得金陵路之房屋，始將
    放不下之沙發等物搬到金陵路自己經營之寶來理髮廳，其餘器物欲還給告訴人，
    但聯絡不到告訴人，且現已返還予告訴人云云。
二、然查：右揭犯罪事實，迭據告訴人乙○○及戊○○於偵審中指訴綦詳，且有所簽
    之協議書、合夥購置之生財器具及花費明細表附卷可稽。被告明知該等器物及沙
    發係購置之合夥財產及由告訴人戊○○提供交其保管並供合夥事業使用之他人所
    有物，於合夥關係結束時，應會同清理結算及將沙發返還告訴人戊○○。其在未
    經其他合夥人同意下，將之搬走，用於自行經營之寶來理髮廳作營業使用，於告
    訴人探尋至寶來理髮廳時，尚不即予清理結算及返還沙發。及至告訴人提出告訴
    ，偵查中經檢察官追查，始將沙發部分返還予告訴人戊○○，其餘合夥財產仍不
    處理。嗣被告於原審法院九十一年十一月十一日訊問時稱：「（生財器具）我暫
    時寄放在朋友那裡」、「我原先租那邊二千五百元，但是後來沒有付房租，所以
    有些東西能用的，先讓他們拿去用，來抵租金」、「（那些器具放在）桃鶯路，
    詳細地址忘了」。原審法官勸諭被告與告訴人開庭完畢後共赴寄放處所清點處理
    ，雙方均同意前往，惟被告離庭後，即諉稱找不到地點、聯絡不到朋友而拒不清
    點處理。原審法院九十一年三月二十八日再度開庭時，被告改稱「放在一個朋友
    那裡，原來住篤行五村八號那裡，擺在八號房子裡面」，其所述反覆，一再拖延
    不處理合夥財產等情節。參以被告於原審法院九十年九月十一日訊問時稱「我在
    金陵路開（寶來理髮廳）時，有向林（朝圓）說裡面的東西是當初買的，問他要
    不要，他們說不要，講沒有用」。益證該等器物係原佳再來理髮廳合夥財產，由
    被告搬至自己單獨經營之寶來理髮廳佔有使用。況被告於原審法院調查中，第一
    次僅送回部分器物，並稱其他器物已不存在，然於原審辯論終結後，再送回者，
    尚有諸多合夥購置之其他器物，被告有變更持有為所有之意思及行為彰彰甚明。
    而侵占罪為即成犯，一經完成侵占行為，犯罪即告完成，不因其後返還侵占之物
    ，而得免責。至證人丙○○稱被告有將椅子等一大堆東西寄放其處所，其後運走
    等語；證人丁○○稱被告沒有付房租，有要求搬離，告訴人有談要承接，後來不
    了了之等語。然此均無解於被告將物品搬走，其後據為己用侵占之行為，尚不足
    為其有利之認定。是被告所辯，顯係卸責之詞，不足採信。其事證明確，犯行堪
    以認定，應予以依法論科。
三、被告係合夥事業佳再來理髮廳之經營者，負責經營、保管因合夥資金購入之生財
    器物以及合夥人提供供合夥事業使用之沙發，為從事業務之人。核其所為，係犯
    刑法第三百三十六條第二項之業務侵占罪。至告訴人戊○○所提供供合夥事業使
    用之沙發一組，雖係其個人所有，然被告係在合夥關係存續中本於業務之經營而
    持有該組沙發，仍屬業務上所持有之物，其將之侵占入己，仍屬業務侵占之範疇
    。檢察官起訴認另成立刑法第三百三十五條第一項之普通侵占罪嫌，起訴法條，
    尚有未洽，應予變更。被告以一個行為，侵害二告訴人之法益，為想像競合犯。
四、原審對被告為有罪科刑之判決，固非無見。惟查被告侵占之財物，價值不高，且
    於原審辯論終結後，已將上開所有侵占之物全部返還告訴人，有托運之清單、大
    榮貨運股份有限公司統一發票等在卷可稽，盡力消弭損害，已有悔意，雖告訴人
    拒收部分之物，表示只要被告退回投資金額，不要合夥購買之生財器具，但此係
    民事糾葛。原審不及審酌判處有期徒刑八月，尚嫌失入。被告上訴意旨，仍執前
    詞，否認犯罪，雖不足採，但原判決既有可議，自應由本院將原判決撤銷改判。
    爰審酌被告犯罪之動機、目的、手段、品行、智識程度、所生危害、侵占之數額
    非鉅，又已返還被害人侵占之財物、犯罪後態度等一切情狀，乃量處如主文第二
    項所示之刑，以示懲儆。又被告行為後，刑法第四十一條業於九十年一月十日公
    布，同年月十二日施行。關於易科罰金之要件，其中所犯之罪，由原法定本刑三
    年以下有期徒刑之罪，擴大為五年以下有期徒刑之罪，經比較新舊法之結果，以
    裁判時之新法，有利於被告，依刑法第二條第一項前段規定，自應適用裁判時之
    法律，就所宣告之刑，諭知易科罰金之折算標準，以示懲儆。
五、據上論斷，應依刑事訴訟法第三百六十九條第一項前段、第三百六十四條、第二
    百九十九條第一項前段、第三百條，刑法第三百三十六條第二項、第五十五條、
    第二條第一項前段、第四十一條第一項前段，罰金罰鍰提高標準條例第一條前段
    、第二條，判決如主文。
本案經檢察官柯麗鈴到庭執行職務。
中    華    民    國      九十一      年      十二     月      三       日
                            臺灣高等法院刑事第五庭
                                審判長法  官  趙  功  恆
      法  官  楊  貴  雄
                                      法  官  蘇  素  娥
右正本證明與原本無異。
不得上訴。
                                      書記官  孫  佩  琳
中    華    民    國      九十一      年      十二     月      三       日
附錄本案論罪科刑法條全文：
刑法第三百三十五條第一項
意圖為自己或第三人不法之所有，而侵占自己持有他人之物者，處五年以下有期徒刑
、拘役或科或併科一千元以下罰金。
刑法第三百三十六條第二項
對於業務上所持有之物，犯前條第一項之罪者，處六月以上五年以下有期徒刑，得併
科三千元以下罰金。
